臺灣高等法院臺南分院刑事判決
110年度金上訴字第1062號
上  訴  人  臺灣臺南地方檢察署檢察官
被      告  許銘浚
選任辯護人  葛光輝律師
            馬思評律師
上列上訴人因被告違反證券投資信託及顧問法案件，不服臺灣臺
南地方法院110年度金訴字第152號中華民國110年8月23日第一審
判決（起訴案號：臺灣臺南地方檢察署109年度偵字第17676號；
移送併辦案號：臺灣高雄地方檢察署110年度偵字第12977號），
提起上訴，本院判決如下：
    主  文
原判決撤銷。
許銘浚犯證券投資信託及顧問法第一百零七條第一款之非法經營
證券投資顧問業務罪，處有期徒刑拾月，併科罰金新臺幣壹佰萬
元，罰金如易服勞役，以新臺幣參仟元折算壹日。緩刑參年，緩
刑期間付保護管束，並應於本判決確定之日起貳年內，向檢察官
指定之政府機關、政府機構、行政法人、社區或其他符合公益目
的之機構或團體提供壹佰小時之義務勞務。
未扣案之犯罪所得新臺幣貳仟陸佰肆拾捌萬伍仟元沒收，於全部
或一部不能沒收或不宜執行沒收時，追徵其價額。
    犯罪事實
一、許銘浚明知未經行政院金融監督管理委員會(下簡稱金管會)
     許可並發給證照，不得經營證券投資顧問業務，竟基於非
    法經營證券投資顧問業務之犯意，自民國106年6月間起至10
    9年8月間止，使用LINE通訊軟體創設名為「陽光女孩」之群
    組，向不特定多數人提供股票投資資訊，藉此招攬不特定投
    資人支付新臺幣（下同）3,000元，以獲取其所提供之3檔特
    定個股（包含低、中、高價位股各1檔）之建議買進價格區
    間、圖解、第一目標價格、第二目標價格、停損價格等股票
    買賣價位分析資訊。適有查嫈嬌、黃建俊、吳瑞萱、陳晟堅
    、林毓庭、陳青青、游力上、蔡心苑及其他不特定之投資人
    （下稱本案投資人），加入上開「陽光女孩」LINE群組後，
    為獲取許銘浚提供之上開投資資訊，乃於106年6月間起至10
    9年8月間止，依指示陸續匯款3,000元至其所指定之遠東國
    際商業銀行股份有限公司00000000000000號帳戶（許銘浚開
    戶，下稱許銘浚遠銀帳戶）及同銀行00000000000000號帳戶
    （許銘浚女友石○○開戶，實際由許銘浚使用，下稱石○○遠銀
    帳戶，許銘浚及石○○上開帳戶合稱本案帳戶)，匯款總額達2
    ,652萬元，許銘浚即以此方式非法經營證券投資顧問業務。
    嗣經民眾檢舉，始循線查悉上情。
二、案經法務部調查局臺北市調查處移送臺灣臺南地方檢察署（
    下稱臺南地檢署）檢察官偵查起訴及蔡心苑訴由臺灣臺北地
    方檢察署陳請臺灣高等檢察署檢察長令轉臺灣高雄地方檢察
    署（下稱高雄地檢署）檢察官移送併辦。
    理  由
壹、證據能力部分：
一、按被告以外之人於審判外之言詞或書面陳述，除法律有規定
    者外，不得作為證據；被告以外之人於審判外之陳述，雖不
    符同法第159條之1至第159條之4之規定，而經當事人於審判
    程序同意作為證據，法院審酌該言詞陳述或書面陳述作成時
    之情況，認為適當者，亦得為證據，當事人、代理人或辯護
    人於法院調查證據時，知有第159條第1項不得為證據之情形
    ，而未於言詞辯論終結前聲明異議者，視為有前項之同意，
    刑事訴訟法第159條第1項、第159條之5第1項、第2項分別定
    有明文。本判決所引用具傳聞證據性質之供述證據部分，因
    檢察官、被告及辯護人於本院準備程序期日對於本案全卷卷
    附之證據均同意有證據能力（見本院卷第141至146頁），且
    經本院於審判期日逐一提示，亦均表示無意見，亦未於本案
    言詞辯論終結前具狀聲明異議，本院審酌該等被告以外之人
    審判外陳述作成時之情況，並無不能自由陳述之情形，亦無
    顯不可信之情狀，且未見有何違法取證或其他瑕疵，而與待
    證事實具有關聯性，本院認為以之作為證據應屬適當，自均
    得作為證據。
二、本判決以下所引用卷內各項非供述證據性質之證據資料，均
    無違反法定程序取得之情形，依刑事訴訟法第158條之4規定
    之反面解釋，均應有證據能力。
貳、實體部分：
一、認定犯罪事實所憑之證據及理由：
    上開犯罪事實，業據被告於調查局、偵查、原審及本院準備
    程序及審理中均坦承不諱，核與證人即被害人查嫈嬌、黃建
    俊、吳瑞萱、陳晟堅、林毓庭、陳青青、游力上、蔡心苑、
    證人石○○於調查局及警詢中之證述情節相符；遠東國際商業
    銀行股份有限公司109年8月25日遠銀詢字第1090002225號函
    檢附之基本資料、交易明細、投資人與「陽光女孩」LINE群
    組之對話紀錄、匯款紀錄等在卷可稽(見調查卷第287至445
    頁、第167至183、249、257至263、285至286、449至457、4
    63至469、477至493頁、併辦他卷第11至33、35至37頁)，足
    認被告之自白確與事實相符，堪予採信。綜上，本件事證明
    確，被告犯行堪以認定，應依法論科。
二、論罪部分：
  ㈠政府為健全證券投資信託及顧問業務之經營與發展，增進資
    產管理服務市場之整合管理，並保障投資，乃制定證券投資
    信託及顧問法。而所稱證券投資顧問，指直接或間接自委任
    人或第三人取得報酬，對有價證券、證券相關商品或其他經
    主管機關核准項目之投資或交易有關事項，提供分析意見或
    推介建議；經營證券投資顧問事業，應經主管機關許可，未
    經主管機關許可而經營者，應受刑事處罰，該法第4條第1項
    、第2項、第107條第1款分別定有明文。依上開規定，行為
    人未經主管機關許可，對有價證券、證券相關商品或其他經
    主管機關核准項目之投資或交易有關事項，提供分析意見或
    推介建議，並從中取得報酬，即屬非法經營證券投資顧問業
    務。至其究係對自己或他人所有之有價證券等事項提供分析
    意見或推介建議，並非所問（最高法院104年度台上字第354
    號判決意旨參照）。被告未經主管機關許可，擅自就有價證
    券之投資提供分析意見及推介建議，並從中取得報酬，核其
    所為，係犯證券投資信託及顧問法第107條第1款之非法經營
    證券投資顧問業務罪。被告上開所為，係以未經許可而持續
    從事一定業務之經營為其犯罪構成要件，性質上本即包含繼
    續多次經營證券投資顧問行為，應論以集合犯之實質上一罪
    。
  ㈡臺灣高雄地方檢察署檢察官110年度偵字第12977號移送併辦
    之犯罪事實，與已起訴部分有集合犯之裁判上一罪關係，本
    院自得併予審理。
三、不另為無罪諭知部分：
  ㈠公訴意旨另以：被告除前揭經本院認定於106年6月間起至109
    年8月間止，指示不特定投資人陸續匯款總額達2,652萬元至
    本案帳戶外，另有其餘指示不特定投資人陸續匯款57,000元
    至許銘浚遠銀帳戶之犯罪事實，因認被告就上開部分，亦涉
    有非法經營證券投資顧問業務罪云云。
  ㈡按犯罪事實應依證據認定之，無證據不得認定犯罪事實；不
    能證明被告犯罪者，應諭知無罪之判決，刑事訴訟法第154
    條第2項、第301條第1項前段分別定有明文。次按認定被告
    有罪之事實，應憑證據，如未能發現相當之證據，或證據不
    足以證明，自不能以推測或擬制之方法，以為裁判之基礎；
    且認定事實所憑之證據，其為訴訟上之證明，須達於通常一
    般人均不致有懷疑，而得確信其為事實之程度者，始得據為
    有罪之認定，倘其證明尚未達到此一程度而有合理之懷疑存
    在時，尚難為有罪之認定基礎；另苟積極證據不足以為不利
    於被告事實之認定，即應為有利於被告之認定，更不必有何
    有利之證據（最高法院30年上字第816號、40年台上字第86
    號、76年台上字第4986號判決先例意旨參照）。
  ㈢公訴意旨認被告另涉有上開犯罪事實，無非係以卷附本案帳
    戶交易明細為據，然依上開交易明細，其中許銘浚遠銀帳戶
    於106年6月間起至109年8月間該段期間之匯款總計應僅有69
    ,000元（3,000元*23筆），其餘57,000元（3,000元*19筆）
    並非檢察官起訴之被告犯罪期間（106年6月間起至109年8月
    間）之匯款，且被告於調查站接受詢問時供稱：「（經分析
    你以石○○設於遠東商銀00000000000000號帳戶及設於遠東商
    銀00000000000000號帳戶從事證券投資信託顧問事業起迄時
    間為106年6月至109年8月，共獲利2657萬7,000元，對此你
    有無意見？）我基本上没有意見，但是因為遠東商銀000000
    00000000號帳戶也匯收受一些剛好是3,000元的貨款，遠東
    商銀00000000000000號帳戶則有收受3,000網路行銷課程費
    用，因此我要回去確認有哪幾筆不是經營陽光女孩個股分析
    建議費用，再提供相關資料給貴處參考。」等語（見調查卷
    第8至9頁），是以依被告前開供述，許銘浚遠銀帳戶中3,00
    0元之匯款，並非全然可認係本件被告非法經營證券投資顧
    問業務所得，亦有可能是網路行銷課程費用，且其中57,000
    元部分，係自104年8月10日至106年4月28日期間之匯款，不
    在檢察官起訴被告之犯罪時間內，且檢察官並未舉證與被告
    本件犯罪事實相關，又卷內亦無其他積極證據可資佐證，尚
    不足逕為不利於被告之認定。基於罪疑唯輕、利歸被告之原
    則，應認被告本案非法經營證券投資顧問業務之犯罪所得係
    2,652萬元（26,577,000元-57,000元)，而非2657萬7,000元
    。惟此部分因與前揭經本院論罪科刑之犯罪事實間，具有集
    合犯之裁判上一罪之關係，爰不另為無罪之諭知。
四、撤銷改判之理由及量刑、沒收： 
  ㈠原審以被告非法經營證券投資顧問業務犯行之事證明確，予
    以論罪科刑，固非無見。惟查：
   1、原審判決依檢察官起訴事實認定本案投資人於106年6月間
      起至109年8月間止，依被告指示陸續匯款3,000元至本案
      帳戶，匯款總額達26,577,000元，但依卷附被告本案帳戶
      資料光碟之列印資料即石○○、許銘浚之遠東商銀帳戶交易
      明細（見本院卷第157至303頁），許銘浚遠銀帳戶於106
      年6月間起至109年8月間該段期間之匯款總計為69,000元
      （3,000元*23筆），其餘57,000元（3,000元*19筆）並非
      檢察官起訴之被告犯罪期間（106年6月間起至109年8月間
      ）之匯款，且檢察官並未舉證與被告本件犯罪事實相關，
      卷內亦無其他積極證據可資佐證，尚不足逕為不利於被告
      之認定，業如前述。故該部分應不另為無罪之諭知，原審
      逕為有罪之認定，自有違誤。
   2、按刑事審判旨在實現刑罰權之分配正義，故法院對於有罪
      被告之科刑，應符合罰刑相當之原則，使輕重得宜，罰當
      其罪，此所以刑法第57條明定科刑時，應審酌一切情狀，
      尤應注意該條所列10款事項，以為科刑輕重之標準，並賦
      予法院以裁量權，以求個案裁判之妥當性。又刑之量定，
      固為實體法上賦予法院得為自由裁量之事項，但此項職權
      之行使，仍應受比例原則、平等原則、罪刑相當原則之支
      配，審酌刑法第57條所列各款應行注意事項及一切情狀為
      之，使輕重得宜，罰當其罪。查被告非法經營證券投資顧
      問業務，其犯行並非單一偶發為之，而係持續長達3年多
      ，獲利高達2,652萬元，且除賠償告訴人蔡心苑3萬5千元
      外，並未與其餘被害人達成和解，亦未繳回其餘犯罪所得
      ，原審卻僅量處被告有期徒刑4月，其量刑實屬過輕，難
      謂罪刑相當。
   3、另被告於本院審理時已與告訴人蔡心苑達成和解，該告訴
      人亦表示願意原諒被告，給予被告從輕量刑，同意撤回告
      訴，不再追究被告之刑事責任，並同意法院依卷證資料對
      被告從輕量刑或為緩刑之宣告，有本院調解筆錄及告訴人
      蔡心苑之撤回告訴狀在卷可按（見本院卷第311至312、32
      5頁），足見其尚知正視己非，犯後態度尚可，是以此部
      分犯行之量刑基礎已有變更，原審未及審酌，亦有未合。
   4、按罰金易服勞役，以1,000元、2,000元或3,000元折算1日
      ，但勞役期限不得逾1年；罰金總額折算逾1年之日數者，
      以罰金總額與1年之日數比例折算，刑法第42條第3項、第
      5項前段分別定有明文。再刑法第42條第5項前段係規定罰
      金總額縱以最高金額3,000元折算易服勞役1日，其期限仍
      逾1年，不能依同條第3項所定折算標準時之辦法，倘所處
      罰金總額如易服勞役以2,000元或3,000元折算1日，尚可
      不逾1年，即無依上開以比例方法折算罰金總額之必要。
      本件原判決論被告以共同犯證券投資信託及顧問法第107
      條第1款之非法經營證券投資顧問業務罪，處有期徒刑4月
      ，併科罰金100萬元，並就併科罰金部分，諭知罰金如易
      服勞役，以罰金總額與1年之日數比例折算。其中所處被
      告併科罰金部分，易服勞役之折算標準，如以3,000元折
      算1日，其折算勞役之日數尚未逾1年期限，依上述說明，
      即無諭知以罰金總額與1年之日數比例折算之餘地。乃原
      判決未察，對於罰金易服勞役之折算標準，卻諭知以罰金
      總額與1年之日數比例折算，揆諸上揭規定及說明，原判
      決此部分適用法則自有不當。
   5、被告於本案自不特定投資人取得之不法所得金額總計為2,
      652萬元，除據被告供承，並有前揭遠東國際商業銀行股
      份有限公司函附之交易明細在卷可稽。另被告於本院審理
      中與告訴人蔡心苑調解成立，並賠償告訴人蔡心苑35,000
      元，倘於本判決再諭知沒收該部分犯罪所得，顯然過苛，
      該部分應予扣除，是本案應沒收被告之犯罪所得應為26,4
      85,000元【計算式：26,520,000(犯罪所得款項)-35,000(
      已賠償告訴人蔡心苑金額）＝26,485,000元】，原審就被
      告犯罪金額之認定有誤且未及審酌被告與告訴人蔡心苑和
      解之情事，而諭知沒收被告犯罪所得26,577,000元，尚有
      未合，亦應由本院予以撤銷改判
   6、綜上，檢察官指摘原審量刑過輕為由提起上訴，為有理由
      ，且原判決另有上開檢察官所未指摘之可議之處，自應由
      本院將原判決撤銷改判。
  ㈡量刑部分：
　 1、爰以行為人之責任為基礎，審酌被告未經許可，就有價證
      券之投資提供分析意見及推介建議，因而獲取報酬，不僅
      妨害主管機關對證券投資顧問業務之管理監督，亦影響證
      券投資顧問之專業性，更損及金融秩序及投資大眾權益，
      所為實值非難，兼衡其素行、智識程度（大學畢業）、經
      濟狀況（目前擔任除毛師，月薪約2萬餘元），暨犯罪之
      動機、目的、手段、情節、時間長短、報酬多寡及犯後態
      度等一切情狀，量處如主文第2項所示之刑，並諭知易服
      勞役之折算標準，以資懲儆。
　 2、被告前未曾因故意犯罪受有期徒刑以上刑之宣告，有臺灣
      高等法院被告前案紀錄表附卷可按，其因一時失慮，致罹
      刑章，犯後坦承犯行，深表悔意，經此偵審程序及刑之宣
      告後，當知警惕，信無再犯之虞，本院因認前開所宣告之
      刑，以暫不執行為適當，爰依刑法第74條第1項第1款規定
      ，宣告如主文所示之緩刑期間，以勵自新。惟為使被告從
      中深切記取教訓，強化其法治概念，使其於緩刑期內能深
      刻警惕，避免再犯，併依刑法第74條第2項第5款規定，命
      被告應於本判決確定之日起2年內，向檢察官指定之政府
      機關、政府機構、行政法人、社區或其他符合公益目的之
      機構或團體，提供100小時之義務勞務；並依刑法第93條
      第1項第2款之規定，諭知緩刑期間付保護管束。倘被告未
      遵循本院所諭知上述緩刑期間之負擔，情節重大者，檢察
      官得依刑法第75條之1第1項第4款之規定，聲請撤銷前開
      緩刑之宣告，併此敘明。
  ㈢沒收部分：
   1、犯罪所得，屬於犯罪行為人者，沒收之。但有特別規定者
      ，依其規定；前二項之沒收，於全部或一部不能沒收或不
      宜執行沒收時，追徵其價額；宣告前二條之沒收或追徵，
      有過苛之虞、欠缺刑法上之重要性、犯罪所得價值低微，
      或為維持受宣告人生活條件之必要者，得不宣告或酌減之
      ，刑法第38條之1第1項、第3項、第38條之2第2項分別定
      有明文。
   2、被告於本案向不特定投資人收取之金額總計為2,652萬元
      ，業據被告供承，並有前揭遠東國際商業銀行股份有限公
      司函附之交易明細在卷可稽，惟被告已賠償告訴人蔡心苑
      35,000元，業如前述，是倘於本判決再諭知沒收該部分犯
      罪所得，對被告顯然過苛，爰依刑法第38條之2第2項之規
      定，酌減宣告沒收之金額【計算式：26,520,000(犯罪所
      得款項)-35,000(已賠償告訴人蔡心苑金額）＝26,485,000
      元】。被告本案犯罪所得為26,485,000元，自應依上開規
      定宣告沒收，於全部或一部不能沒收或不宜執行沒收時，
      追徵其價額。 
據上論結，應依刑事訴訟法第369條第1項前段、第364條、第299
條第1項前段，證券投資信託及顧問法第107條第1款，刑法第11
條前段、第42條第3項、第74條第1項第1款、第2項第5款、第93
條第1項第2款、第38條之1第1項前段、第3項，判決如主文。
本案經臺南地檢署檢察官黃銘瑩提起公訴，高雄地檢署檢察官謝
昀哲移送併辦，臺南地檢署檢察官羅瑞昌提起上訴，臺灣高等檢
察署臺南檢察分署檢察官李宛凌到庭執行職務。
中　　華　　民　　國　　110 　年　　12　　月　　8 　　日
                  刑事第四庭    審判長法  官  郭玫利
                                      法  官  林臻嫺
                                      法  官  曾子珍
以上正本證明與原本無異。
如不服本判決應於收受送達後20日內向本院提出上訴書狀，其未
敘述上訴理由者，並得於提起上訴後20日內向本院補提理由書（
均須按他造當事人之人數附繕本）「切勿逕送上級法院」。
　　　　　　　　　　　　　　　　　　　書記官  李淑惠　　
中　　華　　民　　國　　110 　年　　12　　月　　8 　　日
附錄本案論罪科刑法條：
證券投資信託及顧問法第107條
有下列情事之一者，處5年以下有期徒刑，併科新臺幣1百萬元以
上5千萬元以下罰金：
一、未經主管機關許可，經營證券投資信託業務、證券投資顧問
    業務、全權委託投資業務或其他應經主管機關核准之業務。
二、違反第16條第1項規定，在中華民國境內從事或代理募集、
    銷售境外基金。